臺灣嘉義地方法院民事判決　九十一年度簡上字第七六號
　　上　訴　人　丁○○
　　　　　　　　甲○○
　　被　上訴人　乙○○○
　　訴訟代理人　丙○○
右當事人間請求給付票款事件，上訴人對於中華民國九十一年四月二十五日本院嘉義
簡易庭九十年度嘉簡字第七一五號第一審判決提起上訴，本院判決如左：
　　主　     文
上訴駁回。
第二審訴訟費用由上訴人負擔。
　　事　　   實
甲、上訴人方面：
  一、聲明：
   （一）原判決廢棄。
   （二）右廢棄部分，被上訴人應與黃俊雄、黃蕭素珍，就原審判決主文第一項：
         「被告黃俊雄、黃蕭素珍應連帶給付原告丁○○新臺幣（下同）玖拾萬元
         ，及自民國九十年六月十二日起至清償日止，按週年利率百分之六計算之
         利息。」連帶給付上訴人丁○○。
   （三）右廢棄部分，被上訴人應與黃俊雄、黃蕭素珍，就原審判決主文第二項：
         「被告黃俊雄、黃蕭素珍應連帶給付原告甲○○新臺幣參拾玖萬伍仟元，
         及自民國九十年八月二十三日起至清償日止，按週年利率百分之六計算之
         利息。另再連帶給付原告甲○○新台幣壹拾萬元整及自九十年九月十一日
         起至清償日止按年息百分之六計算之利息。」連帶給付上訴人甲○○。
   （四）第一、二審訴訟費用，均由被上訴人負擔。
  二、陳述：除與原判決記載相同者，予以引用外，補稱：
   （一）黃俊雄簽發支票予上訴人甲○○時，乙○○○確有在場，確是乙○○○拿
         其自己印章給其子黃俊雄，在系爭支票背面蓋章背書，現場有證人朱國棟
         在場。且另有開立一張附表三所示本票擔保。
   （二）九十年六月十一日退票至今，有民雄鄉土地銀行退票三十七張、中埔鄉台
         南中小企業銀行退票六十八張，九十年六月十一日深夜被上訴人之工廠機
         械全家人搬遷不知去向。
   （三）被上訴人乙○○○印鑑申請變更登記之印章，已有三次變更，可知被上訴
         人乙○○○印鑑章有三顆，普通印章不知有多少顆，足見被上訴人係以印
         鑑章以外之印章背書。
  三、證據：除爰用原審所提之證據外，補提九十一年十月二十八日拍攝之被上訴人住
      處照片二張。並聲請訊問證人朱國棟。
乙、被上訴人方面：
  一、聲明：如主文所示。
  二、陳述：除與原審判決書所載者相同茲予引用外，補稱：號碼ＢＧ─00000
      00號及ＢＧ─一○三○四一號支票影本，乃原審被告黃俊雄開具予上訴人甲○○，其中支票號碼ＢＧ─0000000號與本件上訴中ＢＧ─00000
      00支票（即九十年嘉簡字第七一五號附表二第一張）僅一號之隔，兩張支票
      不論正面印章或背面背書人親手背書之筆跡，形式上如出一徹，支票背面右上
      角姓名及帳號，乃出自原告甲○○夫人書寫，然支票號碼ＢＧ─000000
      0、ＢＧ─0000000號支票背面，卻無被上訴人印章。
  三、證據：援用原審之立證方法外，並提出支票號碼ＢＧ─0000000號、Ｂ
      Ｇ─0000000號、ＢＧ─0000000號支票影本（正、背面）各一
      份。
　　理　  　由
一、本件上訴人丁○○經合法通知，未於言詞辯論期日到場，核無民事訴訟法第三百
    八十六條所列各款情形，爰依被上訴人聲請，由其一造辯論而為判決。
二、本件上訴人起訴主張：上訴人丁○○主張執有由被上訴人黃俊雄簽發，均由原審
    被告黃蕭素珍、被上訴人乙○○○背書如附表一所示之支票四紙，係原審被告黃
    俊雄交付。上訴人甲○○亦持有原審被告黃俊雄簽發，均由原審被告黃蕭素珍、
    被上訴人乙○○○背書如附表二之支票四紙，惟上開支票八紙（即本件附表所示
    支票，下分別稱系爭附表一支票、系爭附表二支票）經提示均不獲兌現；另原審
    被告黃俊雄簽發系爭附表二支票予上訴人甲○○時，被上訴人乙○○○確有在場
    ，確是乙○○○拿其自己印章給其子黃俊雄，在系爭附表二支票背面蓋章背書，
    並開立附表三本票擔保。原審被告黃俊雄自九十年六月十一日退票至今，有民雄
    鄉土地銀行退票三十七張、中埔鄉台南中小企業銀行退票六十八張，九十年六月
    十一日深夜被上訴人之工廠機械全家人搬遷不知去向。被上訴人乙○○○印鑑申
    請變更登記之印章，已有三次變更，可知被上訴人乙○○○印鑑章有三顆，普通
    印章不知有多少顆，足見被上訴人係以印鑑章以外之印章背書。爰依票據背書之
    追索權法律關係，上訴人丁○○起訴請求被上訴人應與黃俊雄、黃蕭素珍連帶給
    付上訴人丁○○九十萬元，及自起訴狀繕本送達對造翌日起至清償日止，按週年
    利率百分之六計算之利息。上訴人甲○○起訴請求被上訴人應與原審被告黃俊雄
    、黃蕭素珍連帶給付上訴人甲○○三十九萬五千元，及自起訴狀繕本送達對造翌
    日起至清償日止，按週年利率百分之六計算之利息。另再連帶給付上訴人甲○○
    十萬元及自九十年九月十一日起，至清償日止按年息百分之六計算之利息等情。
    被上訴人則以：確實未在系爭附表一、二支票上背書，亦未授權原審被告黃俊雄
    在支票背書，原審被告黃俊雄開具予上訴人丁○○、甲○○之支票上的印章並非
    其印章等語置辯。
三、按支票為無因證券，僅就支票作成前之債務關係，無庸證明其原因而已。再按當
    事人主張有利於己之事實者，就其事實有舉證之責任。民事訴訟法第二百七十七
    條定有明文。次按，持有支票之票據債權人對背書人行使票據上權利時，就背書
    之真正，負有舉證責任，苟背書人否認背書為真正，持票人即應舉證證明背書之
    真正，否則即不得主張其權利（最高法院七十六年台上字第一八八一號判決參照
    ）。上訴人起訴主張執有由以「乙○○○」印章所背書，如附表一、二所示之支
    票八紙（本院原審卷第六至廿頁），屆期提示均不獲兌現等事實，業據提出支票
    及退票理由單影本各八件為證，復為被上訴人所不爭執，自堪信為真實。惟被上
    訴人則否認其上「乙○○○」之印文係其所蓋或授權他人所蓋，亦否認有此印章
    ，揆諸前揭判例，自應由上訴人就附表一、二所示支票上「黃候蜜桃」印文之真
    正，負舉證責任。上訴人雖舉證人劉克忠、朱國棟為證，主張證人均親眼目睹被
    上訴人將印章交予原審被告黃俊雄代蓋「乙○○○」印文於附表一、二支票背面
    ，並簽發、蓋章於附表三所示本票以擔保支票債務，並提出附表一、二所示支票
    （原審卷第六至廿頁）、附表三本票（原審卷第一三三頁）為證，惟均經被上訴
    人否認，經查：
（一）上訴人於原審雖曾聲請傳訊證人劉克忠，證人劉克忠於原審證稱：「（問：黃
      俊雄向原告借錢時，他母親  (即被告乙○○○)是否在支票背書，你是否知道
      ？）答：我沒有看到，我不知道。」（原審卷第一八四頁），證人劉克忠顯未
      能就被上訴人背書一情為任何證明。又上訴人甲○○雖於本院審理中聲請傳訊
      證人朱國棟，惟上訴人於原審審理過程中，自起訴時（九十年八月十四日）迄
      言詞辯論終結（九十一年四月十一日），歷經六次庭期，均未提及有證人朱國
      棟證明目睹被上訴人背書情事，其於上訴審再行聲請傳訊證人為證，其證人證
      詞真實性已非無疑；而證人朱國棟雖證稱：「我有看到黃俊雄拿乙○○○的印
      章蓋在支票上，我是在他家中埔鄉金蘭村的家裡的客廳看到的，現場有被上訴
      人乙○○○及黃俊雄的太太、還有我還有黃俊雄本人還有甲○○五個人在場，
      黃俊雄要跟甲○○借錢，借多少錢我不知道，好像開立壹張支票，是何人所寫
      的，我不知道，我只知道是乙○○○拿印章給黃俊雄蓋的，不是乙○○○自己
      蓋的，這是九十年三月二十幾日左右的事，支票金額我不清楚。」（上訴審卷
      九十一年十月一日準備程序筆錄），惟上訴人於原審既主張證人劉克忠在場，
      於上訴審則主張證人朱國棟在場，惟證人朱國棟於本院準備程序中之前開證述
      則主張在場之人有五人，並不包含證人劉克忠等情，已如前述，證人間陳述已
      有彼此抵觸之矛盾，證人朱國棟證詞殊難信為真實，而不足採信。
（二）另上訴人於原審主張附表一、二支票上之背書印文、附表三本票上之簽名及印
      文，確係被上訴人乙○○○印章親筆書寫、真正印章所蓋一情，既為被上訴人
      否認，業經原審依職權調閱取得被上訴人於嘉義中埔郵局開戶資料、嘉義縣中
      埔戶政事務所印鑑資料原本，此有印鑑登記申請書影本一份、印鑑變更登記申
      請書影本二份、印鑑條影本三份在卷可稽（原審卷第六八至七八頁），經查：
    (1)附表一、二所示支票上之「乙○○○」印文肉眼比對結果，與前開印鑑登記申
      請書、印鑑變更登記申請書、印鑑條上之「乙○○○」印文，明顯即有不同，
      復為兩造所不爭執，自無送請鑑定之必要，先予敘明。
    (2)被上訴人於原審爭執，附表三本票上之印文係印鑑章所蓋，為被上訴人於原審
      否認，經本院將前開嘉義縣中埔戶政事務所印鑑資料原本（印鑑登記申請書一
      份、印鑑變更登記申請書二份、印鑑條三份）、與附表三本票原本、隨同被上
      訴人提供之印鑑章實體一枚，一併函請內政部警政署刑事警察局鑑定結果，經
      該局以「乙○○○」印鑑章之印文與本票（ＮＯ：０１２２４７）上「乙○○○」印文不相符；有該局九十一年一月二十一日覆函一件在卷可稽（原審卷第
      一四九頁）。嗣因原告不服該鑑定，經原審再函送法務部調查局鑑定，經該局
      以附表三之本票上印文為待鑑印文（編為甲類印鑑資料印文），以嘉義縣中埔
      鄉戶政事務所印鑑證明原件上之「乙○○○」印文（編為乙類印鑑資料印文）
      、印章實體蓋立之「乙○○○」（編為丙類鑑定資料印文）為參考印文；其鑑
      定結果為：二、乙○○○實體印章所蓋印文（丙類印文）與中埔鄉戶政事務所
      之印鑑證明上所蓋乙○○○印文相符（乙類印文），惟乙類、丙類印文均與附
      表三本票（ＮＯ：０１２２４７）上「乙○○○」印文（甲類印文）不相符，
      亦有該局九十一年三月二十二日調科二字第○九一○○一一一九四○號之鑑定
      通知書附卷可參（原審卷第一六八頁），則上訴人前開主張，即非可採。
    (3)綜上，被上訴人所持有系爭附表一、二支票上之背書，既非被上訴人印鑑證明
      內之印章、又與附表三本票之印文不符，復無法舉證證明被上訴人確有與系爭
      附表一、二支票上背書印文相符之印章存在，則上訴人空言主張附表一、二支
      票之背書「乙○○○」印文，係被上訴人背書云云，自非可採。
四、綜上所述，本件依舉證責任分配之原則，應由上訴人就被上訴人背書行為之事實
    負舉證責任，上訴人既未能舉證證明，自難認其主張被上訴人係附表一、二所示
    支票背書人之事實為真。從而，上訴人本於票據法律關係之追索權，請求就原判
    決不利於上訴人部分廢棄，求為判決被上訴人應與黃俊雄、黃蕭素珍，就原審判
    決主文第一項：「被告黃俊雄、黃蕭素珍應連帶給付原告丁○○新臺幣玖拾萬元
    ，及自民國九十年六月十二日起至清償日止，按週年利率百分之六計算之利息。
    」連帶給付上訴人丁○○。被上訴人應與黃俊雄、黃蕭素珍，就原審判決主文第
    二項：「被告黃俊雄、黃蕭素珍應連帶給付原告甲○○新臺幣參拾玖萬伍仟元，
    及自民國九十年八月二十三日起至清償日止，按週年利率百分之六計算之利息。
    另再連帶給付原告甲○○新台幣壹拾萬元整及自九十年九月十一日起至清償日止
    按年息百分之六計算之利息。」連帶給付上訴人甲○○云云；於法自有未合，應
    予駁回。原審法院本於同上理由，認為被上訴人之主張為可採，而為被上訴人勝
    訴之判決，核無不合。上訴意旨指摘原判決不當，求予廢棄改判，為無理由，應
    予駁回其上訴。
五、本件事證已臻明確，兩造其餘攻擊防禦方法及舉證，經審酌與本件判決結果不生
    影響，爰不一一論述，併此敘明。
六、據上論結，本件上訴為無理由，依民事訴訟法第三百八十五條第一項前段、第四
    百三十六條之一第三項、第四百四十九條第一項，判決如主文。
中　　　華　　　民　　　國　　九十一　　年　　十一　　月　　　十三　　　日
~B臺灣嘉義地方法院民事第一庭
~B審判長法官  曾文欣
~B法　　　官　林信旭
~B法    　官　蔡廷宜
右為正本係照原本作成。
本件不得上訴。
中　　　華　　　民　　　國　　九十一　　年　　十一　　月　　　十三　　　日
~B　　書記官　賴琪玲
~F0
~T40
附表一（上訴人丁○○持有）共計九十萬元
┌───┬─────┬──────┬──────┬───────────┐
│編  號│發  票　人│發　票　日　│票面金額　  │ 票據號碼 　　        │
│　　　│　　　　　│年　月　日　│（新台幣　）│         　           │
├───┼─────┼──────┼──────┼───────────┤
│　１　│黃  俊  雄│90.06.10　  │貳拾萬元    │ BG0000000            │
├───┼─────┼──────┼──────┼───────────┤
│　２　│同      右│同右    　  │參拾萬元    │ BG0000000            │
├───┼─────┼──────┼──────┼───────────┤
│　３　│同      右│同右    　  │壹拾萬元    │ BG0000000            │
├───┼─────┼──────┼──────┼───────────┤
│　４　│同      右│同右    　  │參拾萬元    │ BG0000000            │
└───┴─────┴──────┴──────┴───────────┘
附表二（上訴人甲○○持有）共計四十九萬五千元
┌───┬─────┬──────┬───────┬─────────┐
│編  號│發  票　人│發　票　日　│票面金額　    │票據號碼      備註│
│　　　│　　　　　│年　月　日　│（新台幣）    │                  │
├───┼─────┼──────┼───────┼─────────┤
│　１　│黃  俊  雄│90.06.11　  │壹拾萬元      │BG0000000         │
├───┼─────┼──────┼───────┼─────────┤
│　２　│同      右│90.07.03　  │壹拾伍萬元    │BG0000000         │
├───┼─────┼──────┼───────┼─────────┤
│　３　│同      右│90.07.10　  │壹拾肆萬伍仟元│BG0000000         │
├───┼─────┼──────┼───────┼─────────┤
│　４　│同      右│90.09.11　  │壹拾萬元      │BG0000000         │
└───┴─────┴──────┴───────┴─────────┘
附表三（甲○○所持有）
┌───┬─────┬────┬───────┬────┬──────┐
│編  號│發  票　人│發票日　│票面金額　    │票據號碼│  到期日    │
│　　　│　　　　　│        │（新台幣）    │        │            │
├───┼─────┼────┼───────┼────┼──────┤
│　1　 │乙○○○  │90.05.08│五十九萬五千元│012247  │90.09.12    │
│      │          │        │              │        │            │
└───┴─────┴────┴───────┴────┴──────┘
